最　高　行　政　法　院　判　決
　　　　　　　　　　　　　　　　　　 96年度判字第01183號
上　訴　人　龍巖人本服務股份有限公司
代　表　人　甲○○
訴訟代理人　周威良律師
　　　　　　李振林律師
被 上訴 人　財政部臺北市國稅局
代　表　人　乙○○
上列當事人間因營業稅事件，上訴人對於中華民國93年12月28日
臺北高等行政法院92年度訴字第4574號判決，提起上訴。本院判
決如下：
　　主  文
上訴駁回。
上訴審訴訟費用由上訴人負擔。
    理  由
一、本件上訴人於民國（下同）91年1月間銷售汽車（車號：5P-
    9375、5P-9376），金額計新臺幣（下同）1,009,524元（不
    含稅），涉嫌漏開統一發票並漏報銷售額，案經原處分機關
    臺北市稅捐稽徵處所屬中北分處查獲後，除核定補徵營業稅
    50,476元，並按所漏稅額處5倍罰鍰252,300元（計至百元止
    ）。上訴人不服，循序提起行政訴訟。
二、上訴人起訴主張：依財政部75年12月29日台財稅第7523583
    號函規定，屬廣告費之贈品，免開立發票，是以上訴人所舉
    辦之美夢成真活動，其目的為宣傳該公司業務，屬廣告業務
    性質，活動中所贈送之車輛，係美夢成真業務活動之抽獎贈
    品，合於免開立統一發票規定。原處分認應開立發票，顯有
    不合。為此訴請判決撤銷訴願決定及原處分。
三、被上訴人則以：系爭車號5P–9375及5P–9376汽車購買時所
    支付之進項稅額，上訴人業已申報扣抵銷項稅額，故其於辦
    理抽獎贈送獎品時，自應視為銷售貨物，依法開立統一發票
    。上訴人未於發貨時開立統一發票交付買受人，並依法報繳
    應納營業稅，其應注意而未注意，難謂無過失，自應依法裁
    處。惟因財政部93年3月29日台財稅第0000000000號令發布
    修正稅務違章案件裁罰金額或倍數參考表（下稱裁罰參考表
    ）有關營業人銷貨時未依法開立發票，且於申報當期銷售額
    時亦未列入申報者，按所漏稅額處3倍罰鍰。本件原處5倍罰
    鍰應更正為3倍計151,400元等語，資為抗辯。
四、原審斟酌全辯論意旨及調查證據結果，以：按「在中華民國
    境內銷售貨物或勞務及進口貨物，均應依本法規定課徵營業
    稅。」「營業人左列進項稅額，不得扣抵銷項稅額：‧‧‧
    五、自用乘人小汽車。」「營業人當期銷項稅額，扣減進項
    稅額後之餘額，為當期應納或溢付營業稅額。」「營業人銷
    售貨物或勞務，應依本法營業人開立銷售憑證時限表規定之
    時限，開立統一發票交付買受人。但營業性質特殊之營業人
    及小規模營業人，得掣發普通收據，免用統一發票。」「營
    業人除本法另有規定外，不論有無銷售額，應以每2月為1期
    ，於次期開始15日內，填具規定格式之申報書，檢附退抵稅
    款及其他有關文件，向主管機關申報銷售額、應納或溢付營
    業稅額。」「營業人有左列情形之一者，主管機關得依照查
    得之資料，核定其銷售額及應納稅額並補徵之：一、逾規定
    申報限期30日，尚未申報銷售額者。．．．四、短、漏報銷
    售額者。五、漏開統一發票或統一發票上短開銷售額者。」
    「納稅義務人，有左列情形之一者，除追繳稅款外，按所漏
    稅額處1倍至10倍罰鍰，並得停止其營業：‧‧‧三、短報
    或漏報銷售額者。」分別為（行為時）營業稅法第1條、第
    19條第1項第5款、第32條、第35條第1項、第43條第1項第4
    款、第5款及第51條第3款所明定。上訴人於前述期間銷售系
    爭汽車，金額計1,009,524元（不含稅），漏開統一發票並
    漏報銷售額之事實，有營業人車輛異動調查表及桃園監理站
    列印產出之汽車車籍資料異動前後對照表、營業人媒體申報
    檔查詢畫面、系爭電子計算機統一發票、上訴人轉帳傳票、
    科目分類帳及機會中獎收據等在卷足憑，且為兩造所不爭執
    ，洵堪認定。次按「．．．。至營業人以其產製、進口、購
    買之貨物，原非備供酬勞員工、交際應酬或捐贈使用，係以
    進貨或有關損費科目列帳，其購買時所支付之進項稅額並已
    申報扣抵銷項稅額者，自仍應於轉作酬勞員工、交際應酬或
    捐贈使用時，依營業稅法第3條第3項視為銷售貨物之規定，
    按時價開立統一發票。．．．」為財政部76年7月22日台財
    稅第000000000號函釋之見解，該函釋係主管機關就所屬機
    關因執行營業稅法第3條之規定發生疑義，以主管機關之地
    位為符合法規原意之釋示，與上開法律規定之立法意旨相符
    ，得予以援用。系爭汽車上訴人於購買時所支付之進項稅額
    ，上訴人業已申報扣抵銷項稅額，揆諸上開財政部函釋意旨
    ，上訴人於辦理抽獎贈送獎品時，自應視為銷售貨物，依法
    開立統一發票。況上訴人所取得之進項憑證品名屬自用乘人
    小汽車，依上開行為時營業稅法第19條第1項規定，其進項
    稅額自始即不得扣抵銷項稅額。是上訴人銷售汽車應行開立
    發票卻未於發貨時開立統一發票交付買受人，並依法報繳應
    納之營業稅，其應注意而未注意，致作為義務之違反，難謂
    無過失，應依法裁處。惟查財政部93年3月29日台財稅第000
    0000000號令發布裁罰參考表規定：「‧‧‧短漏報銷售額
    者‧‧‧二、銷貨時未依法開立發票，且於申報當期銷售額
    時亦未列入申報，按所漏稅額處3倍罰鍰。」是被上訴人認
    諾以本件未依規定開立統一發票及漏報銷售額1,009,524元
    ，改按漏稅額50,476元裁處3倍罰鍰計151,400元（計至百元
    止），既為被上訴人有處分權事項且不涉及公益，自可採為
    判決之依據。綜上，本件關於罰鍰部分，應減輕為151,400
    元，訴願決定、原處分（含復查決定）所科罰鍰金額超過15
    1,400元部分應予撤銷。其餘部分核無違誤，訴願決定予以
    維持，亦無不合等為其判斷之基礎，而判決訴願決定、原處
    分（含復查決定）所科罰鍰金額超過151,400元部分均撤銷
    。上訴人其餘之訴駁回（撤銷部分被上訴人未上訴）。
五、原判決駁回上訴人其餘之訴部分，於法尚無不合。上訴人主
    張依稅捐稽徵法第1條之1及司法院釋字第287號解釋意旨，
    本件應適用財政部75年12月29日台財稅第7523583號函釋免
    開發票云云。經查財政部75年12月29日台財稅第7523583號
    函固釋示：「營業人以其產製、進口、購買之貨物無償移轉
    他人，依營業稅法第3條第3項第1款後段規定，應視為銷售
    開立統一發票，為簡化作業，凡屬下列供本業及附屬業務使
    用之贈送樣品、辦理抽獎贈送獎品、銷貨附送贈品、及依合
    約規定售後服務免費換修零件者，所贈送之物品及免費換修
    之零件，除應設帳記載外，可免開立統一發票。」惟76年7
    月22日台財稅第000000000號函復釋示：「營業人為酬勞員
    工、交際應酬或捐贈而無償移轉之貨物，如該貨物於購入時
    已決定供作酬勞員工、交際應酬或捐贈使用，並以各該有關
    科目列帳，其購入該項貨物所支付之進項稅額，亦已依照營
    業稅法規定，除合於同法第19條第1項第2款但書規定為協助
    國防建設、慰勞軍隊及對政府捐獻者外，已依照不得申報扣
    抵銷項稅額之規定未申報扣抵者，可免視為銷售貨物並免開
    立統一發票，以資簡化。至營業人以其產製、進口、購買之
    貨物，原非備供酬勞員工、交際應酬或捐贈使用，係以進貨
    或有關損費科目列帳，其購買時所支付之進項稅額並已申報
    扣抵銷項稅額者，自仍應於轉作酬勞員工、交際應酬或捐贈
    使用時，依營業稅法第3條第3項視為銷售貨物之規定，按時
    價開立統一發票。上項自行開立之統一發票扣抵聯所載明之
    稅額，除屬同法第19條第1項第2款但書規定係為協助國防建
    設、慰勞軍隊及對政府捐獻依法可予扣抵者外，其餘均不得
    申報扣抵銷項稅額，並應由營業人於開立後自行截角或加蓋
    戳記作廢，其有虛報進項稅額者，應依法處理。」79年11月
    26日台財稅第790701267號函更釋示：「主旨：營業人以其
    產製、進口、購買供銷售或提供勞務使用之9座以下乘人小
    客車，無償移轉他人所有，或轉供營業人固定資產自用，依
    營業稅法第3條第3項第1款規定，應視為銷售開立統一發票
    ，依法報繳營業稅。說明：二、營業人以其產製、進口、購
    買供銷售或提供勞務使用之九座以下乘人小客車，無償移轉
    他人所有，或轉供營業人固定資產自用，依營業稅法第3條
    第3項第1款規定，應視為銷售開立統一發票，該項自行開立
    發票之進項稅額，依同法第19條第1項第5款規定，不得扣抵
    銷項稅額。但如該自用乘人小客車，營業人原即供贈品或轉
    供固定資產自用，且以捐贈或固定資產科目列帳，其原始取
    得進項憑證之進項稅額並未申報扣抵銷項稅額者，除應設帳
    記載外，可免開立統一發票。」上開3函釋均仍編入93年版
    營業稅法令彙編，是上開函釋如未牴觸法律規定，俱得援用
    。前開75年函釋未論及貨物於購入時取得之進項憑證如已持
    以扣抵銷項稅額時，是否仍得免開發票。惟觀其後76年7月2
    2日台財稅第000000000號及79年11月26日台財稅第79070126
    7號函釋，足見如已持以扣抵銷項稅額，即不得免開發票；
    須未曾持以扣抵銷項稅額者，始得簡化程序，免開發票。上
    訴人業持系爭汽車購入時取得之發票，申報扣抵銷項稅額，
    自不得再免開號統一發票。系爭汽車無論是否自用乘人小汽
    車，上訴人既持以申報扣抵銷項稅額，即非前開函釋准予簡
    化免開發票者，自仍應依營業稅法第3條第3項第1款規定：
    「有左列情形之一者，視為銷售貨物：一、營業人以其產製
    、進口、購買供銷售之貨物，轉供營業人自用；或以其產製
    、進口、購買之貨物，無償移轉他人所有者。」視為銷售貨
    物，開立發票。原判決未援用75年函釋撤銷原處分，尚難謂
    未適用稅捐稽徵法第1條之1，亦未牴觸司法院釋字第287號
    解釋意旨。至原判決論及系爭汽車係自用乘人小汽車，與上
    訴人應否開立發票無影響。再查原判決未援用司法院釋字第
    275號解釋為認定上訴人有無過失之依據，上訴人指摘原判
    決適用該解釋，有適用不當情事云云，顯係誤會。又原判決
    業說明其認定上訴人有漏開發票致逃漏營業稅之違章行為，
    且有過失之證據、理由及論斷之依據，尚無理由不備之違法
    。上訴人猶以原審取捨證據，認定事實之職權行使，指摘原
    判決未當，聲明廢棄，非有理由，應予駁回。
六、依行政訴訟法第255條第1項、第98條第3項前段，判決如主
    文。
中　　華　　民　　國　　96　　年　　7　　 月　　5　　 日
                  第一庭審判長法  官　高　啟　燦
                              法  官  黃　璽　君
                              法  官　廖　宏　明
                              法  官　楊　惠　欽
                              法  官　林　樹　埔
以  上  正  本  證  明  與  原  本  無  異
中　　華　　民　　國　　96　　年　　7　　 月　　5　　 日
　　　　　　　　　　　　　　　書記官　邱　彰　德
